【裁判字號】    97,上易,770
【裁判日期】    971103
【裁判案由】    傷害
【裁判全文】
臺灣高等法院高雄分院刑事判決         97年度上易字第770號
上  訴  人
即  被  告  丙○○
上列上訴人因傷害案件，不服臺灣高雄地方法院97年度簡上字第
482 號中華民國97年8 月15日第一審判決（起訴案號：臺灣高雄
地方法院檢察署96年度偵字第10690 號），提起上訴，本院判決
如下：
     主  文
上訴駁回。
     事  實
一、丙○○與胡崧逵為夫妻，2 人曾以丙○○名義開立本票向乙○○借款而有債務關係。於民國96年2 月1 日下午2 時許，
    乙○○因上開票據屆期無法兌現，遂偕同甲○○至丙○○高
    雄市○○○路23號之住處索償欠款，雙方原本圍桌商談債務
    事宜，詎因故一言不合，乙○○拿出錄音機準備錄音，胡崧
    逵要求乙○○出去，丙○○亦心生不悅，當時本應注意出手
    抽動他人之座椅，可能造成他人重心不穩，進而發生身體受
    傷之結果，而依當時為居家室內，光線明亮，並無不能注意
    之情事，竟仍疏未注意，貿然出手抽動乙○○之座椅，欲驅
    其離去，乙○○乃在其座椅位置站起，並因重心不穩而身體
    傾斜，腳步移位時腳指與椅腳摩擦，致左腳大拇指受有0.8
    公分見方破皮挫傷滲血之傷害。
二、案經乙○○告訴臺灣高雄地方法院檢察署檢察官偵查後聲請
    簡易判決處刑。
     理  由
壹、程序部分：
一、按被告以外之人於偵查中向檢察官所為陳述，除顯有不可信
    之情況者外，得為證據，同法第159 條之1 第2 項定有明文
    。本件證人胡崧逵、乙○○於檢察官偵查中所為之陳述，經
    依法具結，並無顯不可信之情況，且被告於本院表示對胡崧
    逵部分無庸再傳訊，捨棄對質詰問權，對證人乙○○部分，
    則已依其聲請到庭對質詰問，依上說明，其於偵查中之證言
    自具有證據能力。
二、本件檢察官及被告於本院審判程序時，就判決所引用之驗傷
    診斷書，均明示同意有證據能力，本院審酌該證據與待證事
    實具有關聯性，且其係醫師本於專業立場所製作，認以之作
    為證據應為適當，依刑事訴訟法第159 條之5 之規定，得為
    證據，而有證據能力。另被告警詢及偵查中之供述，係出於
    任意性之自由陳述，非以不正方法取得，亦得為證據。
貳、實體部分：
一、訊據上訴人即被告於本院審理時雖不否認於上揭時地因告訴
    人乙○○前往催討欠款而發生糾紛之事實，惟矢口否認有何
    過失傷害犯行，辯稱：我沒有去推乙○○坐的椅子，也沒有
    碰到她的身體，其驗傷單所載腳指受傷非我所造成云云。經
    查：
  (一)告訴人乙○○偕同甲○○於上揭時地前往被告住處催討欠款
    ，嗣因發生爭執，被告欲驅趕乙○○離去等情，為被告自陳
    在卷。而乙○○因當日衝突過程受有左腳大拇指破皮挫傷滲
    血傷害之事實，已據證人乙○○於偵查中及本院證稱：「被
    告從背後把我的椅子抽掉，當時我是穿脫鞋，並沒有摔下去
    ，我就站起來，椅子的椅腳就割傷我左腳的大拇指」等語明
    確（見偵查卷第28、53頁及本院卷第33頁筆錄），核與證人
    即出具診斷書之醫師陳中柱到庭證述：診斷書所載左腳大拇
    指破皮挫傷滲血之傷口係新鮮狀態，發生時間約在就診時間
    （96年2 月1 日）前約5 個小時等語（見原審卷第63頁）相
    符，並有陳中柱外內科醫院驗傷診斷書附卷可稽。是乙○○
    上開傷害確係被告當時抽動其座椅時所造成，堪認定屬實。
  (二)被告雖以上揭情詞置辯，惟查，被告於警詢及偵查中均已自
    陳有拉扯乙○○之座椅（見96年度偵字第8983號偵查卷第11
    、24頁），證人即被告之夫胡崧逵於偵查中亦結證「我太太
    只是推椅子」等語明確（見96年度他字第1218號卷第15頁）
    ，則被告確有出手抽動乙○○之座椅一情，應無可疑。被告
    所辯無身體接觸，即縱屬實，但仍無礙於上開事實之認定。
    被告雖另聲請傳訊證人即告訴人之友人甲○○到庭作證，然
    證人甲○○於偵查中不利於被告之陳述，並未經原審及本院
    採為論斷被告上開犯行之證據，其上開聲請，核無必要。
  (三)按移動他人座椅時，本應注意他人端坐或甫站立尚未離開座
    位之際，應小心輕移，不可貿然推動，以免導致他人重心不
    穩而造成身體受傷之情況。本件依當時在被告住處一樓客廳
    ，光線充足，地面平坦，並無不能注意之情事，詎被告竟疏
    未注意，因與乙○○商討債款事宜，一言不合，即出手抽動
    乙○○之座椅，乙○○因而起立，重心不穩，腳步移位時該
    座椅椅腳順勢擦刮其左腳大拇指，致受有上開傷害，足認被
    告之行為確有過失，且該過失行為與乙○○所受傷害間具有
    相當之因果關係甚明。
  (四)綜上所述，被告所辯均屬卸責之詞，殊無可採。本件事證明
    確，被告犯行，堪以認定，應依法論科。
二、核被告所為，係犯刑法第284 條第1 項前段之過失傷害罪。
    聲請意旨雖認被告應依刑法第277 條第1 項之傷害罪處斷，
    尚有未洽（理由詳後論述），惟該起訴之基本事實同一，爰
    依法變更起訴法條。
三、公訴意雖認被告當時有強行拉扯乙○○座椅，致乙○○自椅
    上跌落，迨其站起後，復猛力推擊乙○○身體，使其受有左
    足背腫脹壓痛、右肩壓痛、尾椎壓痛等傷害云云，惟查：證
    人即告訴人乙○○於偵查中已明確證稱：當日並未自椅子上
    摔倒（見偵三卷第53頁），其為提起告訴之人，自無為被告
    隱諱之理。另證人即告訴人之友人甲○○雖於偵查中結證「
    被告起身用腳踹椅子，乙○○跌倒」（見偵三卷第26頁）等
    語，惟此與乙○○所陳顯有不合，有誇大之嫌，尚無可採。
    復依當日事發經過，乙○○係前往索債，雙方本圍坐一起泡
    茶商討，因嗣後言語不快，且乙○○拿出錄音機欲當場錄音
    ，被告始有上開推動椅子，欲驅趕乙○○離去之舉，手段尚
    非劇烈，且被告當時懷有身孕，有原審卷附出生證明書可按
    ，衡情亦應較為節制，無猛力出手推擊乙○○或其座椅之可
    能，是被告所辯未推擊乙○○身體，尚堪採信。被告既僅出
    手抽動告訴人乙○○之座椅，無其他身體接觸，足見其目的
    僅在於驅其離去，自難認有何故意傷害之犯意可言。又關於
    告訴人乙○○所受其他傷害，依據證人陳中柱醫師到庭證述
    ：「當日乙○○除左腳大拇指有挫傷破皮外，其他傷勢僅是
    依其陳述，並按壓後說會痛，才寫在診斷證明書上，她講的
    我認為有可能，但不是百分之百，只能相信一半」（見原審
    卷第63頁）等情觀之，可知該診斷證明書上所載左足背腫脹
    壓痛、右肩壓痛、尾椎壓痛等部分，並非客觀確定之傷害，
    而係依乙○○之陳述而為記載，在別無其他補強證據之下，
    自不能遽認該些記載亦屬本件傷害結果，此外復查無其他積
    極證據足資認定被告有故意傷害之犯行，原應為無罪之諭知
    ，惟公訴意旨認此部分與前開有罪部分有實質上一罪之關係
    ，爰不另為無罪之諭知，附此敘明。
四、原審認被告罪證明確，因而適用刑法第284 條第1 項前段、
    第42條第3 項，刑法施行法第1 條之1 ，中華民國九十六年
    罪犯減刑條例第2 條第1 項第3 款、第7 條等規定，並審酌
    被告與告訴人發生爭執，未能謹慎注意，因推動其座椅導致
    告訴人受有上開傷害，固有不是，然事發地點在被告住處，
    告訴人亦有挑釁之舉，且被告僅出手抽動其座椅，過失情節
    尚輕，告訴人所受傷害僅腳指輕微破皮滲血，傷害亦屬輕微
    等一切情狀，量處罰金新台幣（下同）1 萬元之刑，並諭知
    如易服勞役，以2 千元折算1 日。又被告犯罪後，中華民國
    九十六年罪犯減刑條例業於96年6 月15日修正公布，並自同
    年7 月16日施行。本件被告犯罪時點係在96年4 月24日減刑
    基準日之前，復無同條例第3 條、第5 條限制減刑之除外情
    形，自應依該條例第2 條第1 項第3 款規定，減其宣告刑期
    二分之一，並諭知相同易服勞役之折算標準。經核原判決認
    事用法，均無不合，量刑亦屬允當。被告上訴意旨仍執前詞
    否認過失傷害犯行，並指摘原判決不當，為無理由，應予駁
    回。
據上論斷，應依刑事訴訟法第368條，判決如主文。
本案經檢察官蔡國禎到庭執行職務。
中    華    民    國    97    年    11    月    3     日
                刑事第三庭  審判長法  官  周賢銳
                                  法  官  黃仁松
                                  法  官  施柏宏
以上正本證明與原本無異。
本件判決不得上訴。
中    華    民    國    97    年    11    月    3     日
                                  書記官  白  蘭
附錄本判決論罪科刑法條：
刑法第284 條第1 項（過失傷害罪）
  因過失傷害人者，處6 月以下有期徒刑、拘役或5 百元以下罰
  金，致重傷者，處1 年以下有期徒刑、拘役或5 百元以下罰金
  。


司法院資訊處製作；財團法人民間司法改革基金會備份。
